【裁判字號】    99,訴,3
【裁判日期】    990831
【裁判案由】    違反槍砲彈藥刀械管制條例
【裁判全文】
臺灣新竹地方法院刑事判決                 99年度訴字第3號
公  訴  人  臺灣新竹地方法院檢察署檢察官
被      告  乙○○
選任辯護人  徐國楨律師
上列被告因違反槍砲彈藥刀械管制條例案件，經檢察官提起公訴
（98年度偵字第1444號），本院判決如下：
    主  文
乙○○未經許可，持有可發射子彈具有殺傷力之改造手槍，累犯
，處有期徒刑參年肆月，併科罰金新臺幣拾萬元，罰金如易服勞
役，以新臺幣壹仟元折算壹日。扣案如附表所示之物均沒收。
    事  實
一、乙○○前於民國97年間因違反家庭暴力防治法案件，經本院
    以97年度易字第115 號判決判處有期徒刑3 月確定，於97年
    12月8 日易科罰金執行完畢。
二、乙○○明知可發射子彈具有殺傷力之改造手槍，為槍砲彈藥
    刀械管制條例所管制之物品，未經許可，不得無故持有，竟
    基於非法持有具殺傷力之改造手槍之犯意，於不詳時間，在
    不詳地點，取得如附表所示之槍枝，逕而無故持有之，並放
    在黑色拉鍊包內，置放在新竹市○區○○路1 段683 巷22
    號（復1 樓）2 樓套房。嗣於98年2 月5 日17時許，經警徵
    得乙○○之同意在上址實施搜索，扣得如附表所示之物，而
    查悉上情。
三、案經新竹市警察局第二分局報請臺灣新竹地方法院檢察署檢
    察官偵查起訴。
    理  由
壹、證據能力部分：
一、搜索扣押證物部分：
    按搜索應用搜索票，刑事訴訟法第128 條第1 項固有明文；
    惟其經受搜索人出於自願性同意者，依同法第131 條之1 規
    定，得不使用搜索票，僅由執行人員出示證件，並將其同意
    之旨記載於筆錄。本件扣案如附表所示之物，雖經被告以警
    方未持有搜索票而進行搜索為由，否認其證據能力。然查，
    被告於警詢中已明確供陳：當時係出於自願性同意警方在租
    屋處執行搜索，開門予警方進入…在套房房間角落黑色拉鍊
    皮包內查獲改造8 釐米手槍2 支等語（見偵查卷第5 頁背面
    ），核與本院當庭勘驗同意搜索錄音光碟，員警在查獲現場
    詢問被告是否同意搜索，被告當場表示同意等情相符（見本
    院卷第65頁背面），並有經被告簽名捺印之自願受搜索同意
    書在卷可按（見偵查卷第11頁）。是本件既經執行搜索之警
    員表明身分，獲被告同意受搜索在先，並記錄係依刑事訴訟
    法第131 條之1 經受搜人同意執行搜索，而交被告簽認於前
    述搜索扣押筆錄在後，即合於前述未具搜索票之例外規定，
    自無非法搜索之可言。
二、偵查報告部分：
    按被告以外之人於審判外之言詞或書面陳述，除法律有規定
    者外，不得作為證據，刑事訴訟法第159 條第1 項定有明文
    。本件承辦警員警員丙○○製作之偵查報告，屬被告以外之
    人於審判外之書面陳述，屬傳聞證據，且核無刑事訴訟法第
    159 條之1 至之5 傳聞法則之例外情形，自應認無證據能力
    ，被告之辯護人稱上開偵查報告無證據能力等語，應屬可採
    。
三、本院以下援引之其餘證據資料，檢察官、被告及其辯護人於
    本院審理時，均表示無意見，並未聲明異議，本院審酌該等
    陳述、書證作成時之情況，尚無違背刑事訴訟程序或顯不可
    信之情形，以之作為本案認定犯罪事實之基礎，尚屬適當，
    爰依刑事訴訟法第159 條之5 等規定，認均具有證據能力。
貳、實體部分：
一、訊據被告乙○○固坦承：98年2 月5 日17時許警察在其新竹
    市○○路○ 段683 巷22號（復1 樓）2 樓租住套房角落置放
    之黑色拉鍊包內，扣得如附表所示的槍枝2 枝等情，惟矢口
    否認有何非法持有具殺傷力之槍枝犯行，辯稱：這是栽槍，
    是證人甲○○於98年2 月5 日15時許帶安非他命及他的1男1
    女的朋友來找我，到我租住處一同吸食安非他命，吸食完後
    ，證人甲○○就從黑色手提袋內取出如附表所示的槍枝2 枝
    ，說1 枝新臺幣（下同）20,000元，問我要不要買，我當下
    拒絕，證人甲○○就說有事要離開我住處，我要證人甲○○
    將槍枝帶走，但他置之不理，在證人甲○○離開後約10分鐘
    ，警察就來了云云。經查：
  (一)於98年2 月5 日17時許警察在被告乙○○新竹市○○路○ 段
    683 巷22號（復1 樓）2 樓租住套房角落置放之黑色拉鍊包
    內，扣得如附表所示的槍枝2 枝等情，業據被告乙○○供明
    在卷，並有新竹市警察局第二分局搜索扣押筆錄及扣押物品
    目錄表、搜索經過及結果陳報書、槍枝照片（偵查卷第8 頁
    至第10頁、第12頁至第13頁、第18頁至第20頁），復有如附
    表所示改造槍枝2 枝扣案可資佐證，而前揭扣案改造手槍經
    新竹市警察局初步檢視認係管制槍枝的可能性較大等情，有
    新竹市政府警察局槍枝初步檢視報告表在卷可稽（見偵查卷
    第15頁至第16頁），經再送內政部警政署刑事警察局進行鑑
    定，經內政部警政署刑事警察局以檢視法、性能檢驗法鑑定
    結果，認2 枝送鑑槍枝均具殺傷力，鑑定結果詳如附表「鑑
    定文號暨鑑定結果」欄所示等節，有內政部警政署刑事警察
    局98年3 月20日刑鑑字第0980016353號鑑驗書（詳偵查卷第
    76頁至第77頁背面）存卷可考。是足認扣案上開改造手槍2
    枝（各含彈匣1 個）均具有殺傷力，分別屬於槍砲彈藥刀械
    管制條例第4 條第1 項第1 款所稱之槍砲無訛。
  (二)被告乙○○雖以前詞置辯，然：
    1.證人甲○○於本院審理時結證稱：98年2 月5 日下午是和
      朋友綽號「眼鏡仔」（台語發音）及其女友至被告乙○○
      住處，當天是到被告住處聊天，我們大約待了20分鐘，我
      不知道在我們離開被告住處後，警察在被告住處查獲槍枝
      的事，我沒有在被告住處看到槍枝類的東西等語（見本院
      卷第129 頁背面至第138 頁背面）；另經本院當庭勘驗「
      14號攝影機光碟」結果：「該監視錄影角度與偵查卷第
      57、58頁翻拍照片角度相同。共有3 個檔案，係連續錄
      影，第一段檔案錄影時間『自0000-00-00/14:01:00 至14
      :31:59』、第二段檔案錄影時間『自0000-00-00/14:32:
      00至15:01:59』、第三段檔案錄影時間『自0000-00-00/1
      5:02:00 至15:31:59』。第一段錄影畫面中，0000-00-
      00/14:20:00 至14:20:04之錄影內容，與偵查卷第57頁上
      、下方照片相同。第三段錄影畫面中，0000-00-00/15:
      05:47 至15:06:01之錄影內容，與偵查卷第58頁上方照片
      相同。4 人行走速度與常人無異，且被告與甲○○並肩行
      走，過程平和、無異狀，更不見爭執或其他異常舉動。
      第三段錄影畫面中，0000-00-00/15:06:38 至15:06:45之
      錄影內容，與偵查卷第58頁下方照片相同。被告單獨1 人
      走回，其行走速度與常人無異，並無倉惶、不安或其他異
      常舉動。」；勘驗「13號攝影機光碟」結果：「另一角
      度拍攝同一路段，該監視錄影角度與偵查卷第57、58頁翻
      拍照片角度不同。共有2 個檔案，係連續錄影，第一段
      檔案錄影時間『自0000-00-00/14:02:00 至14:31:58』、
      第二段檔案錄影時間『自0000-00-00/14:32:00 至15:01:
      59』。第一段錄影畫面中，0000-00-00/14:14:54 至14
      :14:55之錄影內容，疑似被告騎機車經過。又第一段錄影
      畫面中，0000-00- 00/14:20:00至14:20:20之錄影內容，
      係從另一角度拍攝偵查卷第57頁上、下方照片所示之被告
      騎機車經過、2 男1 女行走經過。第二段錄影畫面內容
      之時間點，無本案相關人員經過。」等情有本院勘驗結果
      在卷可按（見本院卷第73頁至第73頁背面），則依前揭證
      人甲○○上開證述及錄影監視畫面勘驗結果，雖可認證人
      甲○○當天確有協同友人至被告住處，然無從依此證明扣
      案如附表所示槍枝係證人甲○○於當時攜至被告住處放置
      等情。
    2.監視錄影光碟上所顯示時間與實際時間有誤差約20至30分
      鐘，但因迄今約1 年多，無法確實提供準確誤差等情，業
      據新竹市警察局第二分局偵查隊警員詢問監視錄影畫面提
      供人陳美玲後製作之訪查報告在卷可按（見本院卷第116
      頁至第117 頁）。是以，縱證人甲○○及其友人離開被告
      住處後不久，警員旋即至被告住處查獲槍枝，亦無從由此
      認定係證人甲○○將槍枝放置該處。
    3.另證人甲○○於本院審理時證述：當天係使用0000000000
      號行動電話，在離開被告住處後，友人綽號「眼鏡仔」（
      台語發音）就載我回竹北華興街住處休息，我想不起來當
      天有無回到新竹市等語（見本院卷第137 頁背面至第138
      頁），與其前揭行動電話於98年2 月5 日14時38分許至19
      時43分許通聯紀錄所顯示之基地台均在新竹市乙節（見本
      院98年度審訴字第743 號卷第27頁）不符，惟證人甲○○
      此部分證述不實，亦無從為被告有利之證據。
  (三)綜上所述，互核以參，被告乙○○所辯尚不足採信，被告乙
    ○○非法持有具殺傷力之槍枝、子彈事證明確，犯行堪以認
    定，應依法論科。
二、論罪科刑：
    核被告乙○○所為，係犯槍砲彈藥刀械管制條例第8 條第4
    項之非法持有可發射子彈具有殺傷力之槍枝罪。又扣案具殺
    傷力改造槍枝2 枝，既一起藏放在黑色拉鍊包內，且無積極
    證據證明被告係於不同時間持有，罪既有疑，即應為有利被
    告之認定，應認被告係於同一時、地持有上開改造槍枝，而
    被告一次持有上開2 枝改造槍枝，屬單純一罪。另按犯非法
    持有槍枝之罪，有無累犯之適用，應以其持有行為終了時，
    是否在前案受有期徒刑執行完畢後5 年以內決定之；又持有
    槍彈屬行為繼續之繼續犯，至為警查獲為止，犯罪行為均在
    繼續中，其違法性及可罰性亦未終止，持有槍枝之犯行橫跨
    前案有期徒刑執行完畢之前後者，既未逾5 年，仍屬累犯（
    81 年 度台非字第181 號、88年度台上字第1439號、89年度
    台上字第392 號判決可資參照）。被告前於97年間因違反家
    庭暴力防治法案件，經本院以97年度易字第115 號判決判處
    有期徒刑3 月確定，於97年12月8 日易科罰金執行完畢，此
    有被告前案紀錄表附卷可稽，其持有扣案槍枝之行為，於不
    詳時間起至98年2 月5 日被查獲止，因被告持有扣案槍枝之
    終了時即98年2 月5 日，係於其受徒刑執行完畢後5 年以內
    ，揆諸首揭所述，仍構成累犯，應依刑法第47條第1 項之規
    定加重其刑。爰審酌近年來我國非法槍枝氾濫，嚴重危害國
    人生命、身體及財產之安全，被告無視禁令，未經許可持有
    可發射子彈具有殺傷力之槍枝及具殺傷力子彈之行為，對社
    會治安存有潛在之危險，併兼衡渠之智識程度及犯罪動機、
    目的、手段、生活狀況等一切情狀，分別量處如主文所示之
    刑及就併科罰金部分諭知易服勞役之折算標準，以資懲儆。
三、沒收部分；
    扣案之查獲之如附表所示之改造槍枝2 枝（各含彈匣1 個）
    ，經鑑定結果，認具有殺傷力，已如前述，屬槍砲彈藥刀械
    管制條例第4 條第1 項第1 款所規定之槍砲，依同條例第5
    條規定，非經中央主管機關許可，不得持有之，自屬違禁物
    ，應依刑法第38第1 項第1 款之規定宣告沒收。
據上論斷，應依刑事訴訟法第299 條第1 項前段，槍砲槍砲彈藥
刀械管制條例第8 條第4 項，刑法第11條前段、第38條第1 項第
1 款、第42條第3 項、第47條第1 項，判決如主文。
中    華    民    國    99    年    8     月    31    日
                  刑事第四庭  審判長法  官
                                    法  官
                                    法  官
如不服本判決應於收受判決後10日內向本院提出上訴書狀，並應
敘述具體理由。其未敘述上訴理由者，應於上訴期間屆滿後20日
內向本院補提理由書(均須按他造當事人之人數附繕本)「切勿逕
送上級法院」。
中    華    民    國    99    年    8     月    31    日
                                    書記官
附錄本案論罪科刑法條：
槍砲彈藥刀械管制條例第8 條
未經許可，製造、販賣或運輸鋼筆槍、瓦斯槍、麻醉槍、獵槍、
空氣槍或第4 條第1 項第1 款所定其他可發射金屬或子彈具有殺
傷力之各式槍砲者，處無期徒刑或5 年以上有期徒刑，併科新臺
幣1 千萬元以下罰金。
未經許可，轉讓、出租或出借前項所列槍枝者，處 5 年以上有期
徒刑，併科新臺幣 1 千萬元以下罰金。
意圖供自己或他人犯罪之用，而犯前二項之罪者，處無期徒刑或
 7 年以上有期徒刑，併科新臺幣 1 千萬元以下罰金。
未經許可，持有、寄藏或意圖販賣而陳列第 1 項所列槍枝者，處
 3 年以上10年以下有期徒刑，併科新臺幣700 萬元以下罰金。
第 1 項至第 3 項之未遂犯罰之。
┌──────────────────────────────────────────────┐
│附表：扣案之本案槍枝                                                                        │
├──┬─────────┬────┬────────────────────────────┤
│編號│名稱              │數量    │鑑定文號暨鑑定結果                                      │
├──┼─────────┼────┼────────────────────────────┤
│ 1  │改造手槍          │1 枝（含│1.鑑定文號：內政部警政署刑事警察局98年3月20日刑鑑字第098│
│    │                  │彈匣1 個│  0000000號。                                           │
│    │                  │）      │2.鑑定結果：送鑑手槍1 枝（槍枝管制編號0000000000號），由│
│    │                  │        │  仿WALTHER 廠PPK/S 型半自動手槍製造之槍枝，換裝土造金屬│
│    │                  │        │  槍管而成，經檢視，欠缺保險鈕，惟不影響其擊發功能，仍可│
│    │                  │        │  供擊發適用子彈使用，認具殺傷力。                      │
├──┼─────────┼────┼────────────────────────────┤
│ 2  │改造手槍          │1 枝（含│1.鑑定文號：同上。                                      │
│    │                  │彈匣1 個│2.鑑定結果：送鑑手槍1 枝（槍枝管制編號0000000000號），由│
│    │                  │）      │  仿WALTHER 廠PPK/S 型半自動手槍製造之槍枝，換裝土造金屬│
│    │                  │        │  槍管而成，經檢視，欠缺保險鈕且扳機連動功能損壞，惟不影│
│    │                  │        │  響其擊發功能，仍可以拉放擊錘方式供擊發適用子彈使用，認│
│    │                  │        │  具殺傷力。                                            │
└──┴─────────┴────┴────────────────────────────┘

司法院資訊處製作；財團法人民間司法改革基金會備份。
